【裁判字號】    97,簡,489
【裁判日期】    971030
【裁判案由】    就業服務法
【裁判全文】
臺北高等行政法院判決
                                       97年度簡字第489號
原      告  甲○○
被      告  行政院勞工委員會職業訓練局北區職業訓練中心
代  表  人  乙○○(主任)
上列當事人間因就業服務法事件，原告不服行政院勞工委員會職
業訓練局中華民國97年6 月30日職法字第0971600103號訴願決定
，提起行政訴訟。本院判決如下：
    主  文
原告之訴駁回。
訴訟費用由原告負擔。
    事  實  及  理  由
一、本件原告因不服被告否准其申請發給職業訓練生活津貼新台
    幣(下同)10,368元之處分，而提起本件行政訴訟，因其爭執
    之金額未逾20萬元，依行政訴訟法第229條第1項第1款、第2
    項規定及司法院92年9月17日(92)院台廳行一字第23681號令
    ，應適用簡易訴訟程序，爰不經言詞辯論，逕為判決，均合
    先敘明。
二、事實概要：原告參加宜蘭縣望鄉永續發展協會辦理之原住民
    居家照顧服務員培訓班職業訓練（訓練起迄時間自96年10月
    16日至同年11月14日)，並檢具相關文件於96年11月1日經由
    訓練單位向被告申請發給職業訓練生活津貼10,368元。經被
    告審查結果，以原告有由宜蘭縣壯圍鄉壯圍國小及宜蘭縣立
    復興國民中學為其參加勞保之情事，爰以97年1 月21日北職
    字第0970000517-2號函( 下稱原處分) 不予核發原告職業訓
    練生活津貼。原告不服，提起訴願經決定駁回後，遂提起本
    件行政訴訟。
三、原告起訴主張：
    (一)因行政院勞工委員會(下稱勞委會)規定「勞工非自願性離
      職後再就業，於工作14日內自行離職，得以該次非自願性
      離職事由，申請失業給付」，所稱「於工作14日內自行離
      職」，係勞工非自願性離職後再多次就業，每次就業工作
      均於14日內自行離職，該短暫就業情形均視為「就業尚未
      確定」，即得依上開令示規定，以該次非自願性離職事由
      ，申請失業給付。
    (二)原告係非自願性離職後，參加前開「居家照顧服務員」培
      訓，期間雖曾斷續加保，但未違反申請職業訓練生活津貼
      的規定，故起訴申請將「就業尚未確定期」擴大適用於職
      業訓練生活津貼之請領條件。爰聲明請求判決撤銷訴願決
      定及原處分，被告應核准其申請之職業訓練生活津貼等語
      。
四、被告答辯主張：
    (一)按就業促進津貼實施辦法第2 條第1 項第2 款規定及勞委
      會職業訓練局96年2 月9 日職公字第0960006515號函示說
      明二略以：「有關本局95年8 月31日職公字第0950035665
      號函示，參訓學員既經查核於勞工保險加保中，依規定即
      不得認定為『失業者』而免於負擔職業訓練費用，並不得
      申領職業訓練生活津貼。按其意涵指失業勞工於參訓期間
      ，如有受雇參加勞工保險且有工作事實者，即認定為提前
      就業，應依規定辦理退訓，爰職業訓練生活津貼自退訓之
      日起停止發放，…」。本件經審查原告勞工保險投保資料
      發現，原告於參訓時已由宜蘭縣立復興國民中學為其參加
      勞工保險；另於參訓期間又由宜蘭縣壯圍鄉狀為國小為其
      投保，依前揭函意旨可知，原告之身份不符合就業促進津
      貼實施辦法第2 條第1 項第2 款規定所列之失業者身份，
      而不具有職業訓練生活津貼請領資格，被告否准其申請，
      於法並無不合。
    (二)查就業促進津貼實施辦法之母法係「就業服務法」，原告
      所稱「就業尚未確定…」云云，應係指勞委會96年6月7日
      勞保1 字第0950028702號令，該號令乃是針對「就業保險
      法」為解釋，該號令並無拘束本辦法之效，原告所指顯無
      理由等語。
五、經查：
    (一)按「中央主管機關於經濟不景氣致大量失業時，得鼓勵雇
      主協商工會或勞工，循縮減工作時間、調整薪資、辦理教
      育訓練等方式，以避免裁減員工；並得視實施需要，加強
      實施職業訓練或採取創造臨時就業機會、辦理創業貸款利
      息補貼等輔導措施；必要時，應發給相關津貼或補助金，
      促進其就業。前項利息補貼、津貼與補助金之申請資格條
      件、項目、方式、期間、經費來源及其他應遵行事項之辦
      法，由中央主管機關定之。」「主管機關對於下列自願就
      業人員，應訂定計畫，致力促進其就業，必要時，得發給
      相關津貼或補助金：一、負擔家計婦女。二、中高齡者。
      三、身心障礙者。四、原住民。五、生活扶助戶中有工作
      能力者。六、其他經中央主管機關認為有必要者。……第
      一項津貼或補助金之申請資格、金額、期間、經費來源及
      其他相關事項之辦法，由主管機關定之。」就業服務法第
      23條、第24條第1項第2款、第3項分別定有明文。
    (二)勞委會依前揭法條授權訂定「就業促進津貼實施辦法」第
      2 條第1 項第2 款規定：「本辦法之適用對象如下：…二
      、本法第24條第1 項各款所列之失業者。」第4 條第1 項
      第3 款、第2 項規定：「中央主管機關得視國內經濟發展
      、國民失業及經費運用等情形，發給下列就業促進津貼：
      …三、職業訓練生活津貼。…前項津貼發給業務，得委任
      、委託公立就業服務機構或職業訓練單位辦理。」另勞委
      會職業訓練局96年2 月9 日職公字第0960006515號函釋略
      以：「有關95年8 月31日職公字第0950035665號函示，參
      訓學員既經查核於勞工保險加保中，依規定即不得認定為
      『失業者』而免於負擔職業訓練費用，並不得申領職業訓
      練生活津貼。按其意函係指失業勞工於參訓期間，如有受
      僱參加勞工保險且有工作事實者，即認定為提前就業，應
      依規定辦理退訓，爰職業訓練生活津貼自退訓之日起停止
      發放，…。」係該局本於受委任執行發給職業訓練生活津
      貼之主管機關職權所為之釋示，經核與前揭法令規範意旨
      無違，自得予援用。
    (三)查原告於96年10月16日參加宜蘭縣望鄉永續發展協會辦理
      之原住民居家照顧服務員培訓班職業訓練（訓練起迄時間
      自96年10月16日至同年11月14日），並檢具相關文件於96
      年11月1 日經由訓練單位向被告提出職業訓練生活津貼申
      請，申請金額為10,386元，惟經被告審查原告勞工保險投
      保資料發現，原告於參訓時已由宜蘭縣立復興國民中學為
      其參加勞保；其參訓期間，另並由宜蘭縣壯圍鄉壯圍國小
      為其加入勞保等情，為原告所不爭，並有原告提出之申請
      書、無工作切結書及原告之勞工保險被保險人投保資料附
      原處分卷可稽，堪信為真正。故被告以原告非屬就業服務
      法第24條第1 項所列之失業者，而不具職業訓練生活津貼
      請領資格，據以否准原告所提上開職業訓練生活津貼之申
      請，揆諸前揭規定及函釋意旨，於法並無不合。
    (四)至原告所舉勞委會95年6 月7 日勞保1 字第0950028702號
      令示：「被保險人因定期契約屆滿離職後，再就業14日內
      自行離職，視為就業尚未確定，故就業保險法第11條第2
      項規定所稱『逾一個月未能就業』，該期間之計算，自定
      期契約屆滿離職日起算，並扣除14日內短暫再就業期間後
      ，合計逾一個月者，視為非自願離職，得依同條第一項規
      定請領就業保險給付。」係該委員會就就業保險法第11條
      第2 項所稱「逾一個月未能就業」之期間計算所為之釋示
      ，與本案應適用前揭就業促進津貼實施辦法及其母法就業
      服務法第24條之規定無涉，且二者之規範意旨亦不相同，
      原告援引主張應將「就業尚未確定期」擴大適用於職業訓
      練生活津貼之請領條件，核准其申請之職業訓練生活津貼
      云云，即非有據。
六、綜上所述，被告否准原告所請發給職業訓練生活津貼之處分
    ，於法並無違誤，訴願決定予以維持，亦無不合，原告仍執
    前詞，訴請判決如其聲明所示，為無理由，應予駁回。
據上論結，本件原告之訴為無理由，爰依行政訴訟法第233條第1
項、第98條第1項前段，判決如主文。
中    華    民    國    97    年    10    月   30     日
                    臺北高等行政法院第二庭
                                    法  官  蕭惠芳
上為正本係照原本作成。
本件以訴訟事件所涉及之法律見解具有原則性者為限，始得於本
判決送達後20日內向本院提出上訴狀並表明上訴理由，如已於本
判決宣示後送達前提起上訴者，應於判決送達後20日內補具上訴
理由（均按他造人數附繕本），且經最高行政法院許可後方得上
訴。
中    華    民    國    97    年    10    月   30     日
                                    書記官   李淑貞


司法院資訊處製作；財團法人民間司法改革基金會備份。
